【裁判字號】    89,易,3190
【裁判日期】    900326
【裁判案由】    詐欺
【裁判全文】
臺灣板橋地方法院刑事判決                        八十九年度易字第三一九號
    公  訴  人  臺灣板橋地方法院檢察署檢察官
    被      告  丙○○
右列被告因詐欺案件，經檢察官提起公訴（八十九年度偵字第一一○九三號），本院
判決如左：
    主  文
丙○○共同連續意圖為自己不法之所有，以詐術使人將本人之物交付，處有期徒刑壹
年陸月。
    事  實
一、丙○○明知財力欠佳，無欲還款，竟與甲○○（本院案號：八十九年度易字第三
    九七三號）、乙○○（臺灣士林地方法院檢察署偵查中）基於共同意圖為自己不
    法所有之概括犯意，自民國八十六年四月二十一日起，由乙○○出面，以丙○○
    經營水果生意需款投資為由，連續向戊○○借款多次，使戊○○不疑有他，經由
    乙○○之告知，將款項匯入丙○○帳戶交付金額共計新臺幣（下同）一百六十萬
    元，惟經戊○○多方催討未果，嗣於八十七年二月十五日，丙○○赴臺北市士林
    區大葉高島屋百貨店找乙○○之際，為戊○○碰見，黃某則開具本票十六張交付
    戊○○，惟均不獲兌現付款，再由甲○○簽發，丙○○背書金額一百六十萬元之
    本票交付戊○○，仍未見獲償，始知受騙。
二、案經戊○○訴由臺灣板橋地方法院檢察署檢察官偵查起訴。
    理  由
一、訊據被告丙○○固不否認上開欠款暨簽發十六張本票之事實，惟矢口否認有何詐
    欺犯行，辯稱：七十八年跟人家合夥做生意，跟人家週轉是正常的，沒有騙他錢
    是被人倒，不是故意騙他錢，開十六張票給他，不是在自由意思下開的，是被流
    氓逼的，第一次借錢時，戊○○都把利息扣起來，我是借來做生意，是告訴人拜
    託我向他借的，無詐騙告訴人意思云云。
    經查：
    (一)、右揭事實迭經告訴人指訴甚詳，復有被告所簽發之本票十六紙暨甲○○簽發
        由被告之背書之一百六十萬元本票附卷足稽，且甲○○於偵查中陳稱：向被
        告所借得之上開款項，均係由被告匯入其戶頭云云，核與被告所述：轉借予
        甲○○之上開款項，均係以現金當面交付，有時用支票付給云云者相異，顯
        見被告飾卸之情；且稱向告訴人戊○○借得款項，均轉借甲○○（本院另案
        ）週轉，伊從未使用，又何須多此波折？且亦無須由證人乙○○告知匯入丙○○之銀行戶頭內，又被告丙○○既然有錢借予他人，又何須轉向告訴人借
        款？尤以被告所陳向告訴人所借之一百六十萬元，已經先以扣除利息，為何
        又再繳匯入利息與告訴人；且甲○○又尚欠被告一千餘萬元，被告不予追討
        已屬可議，豈有再借與之理，其等間，顯有共謀訛詐之舉，毫無疑義。
    (二)、再者，證人（共同被告，下同）甲○○（本院另案）供稱：「（為何丙○○
        簽付本票十六張共一百六十萬元，是由你背書？）丙○○向蘇借款，我是向
        丙○○借款，至於丙○○之錢如何來我不知道，後來丙○○打電話給我，向
        我表示錢是向戊○○借的，所以由我支付，公司營運狀況不好」等語（見本
        院八十九年度易字第三九七三號卷，八十九年十一月二十一日訊問筆錄），
        因此，甲○○與被告係由廠商變成好朋友，陳某公司營運又欠佳，竟然積欠
        款項如上一千餘萬元之巨額款項，又再向他人借款後，為之轉借，二者關係
        若此？殊難想像。且被告於另案甲○○詐欺案件為證人時證稱以：「（向戊○○借款一百六十萬元交給何人？）一百六十萬元是我自己借的，我有使用
        一部份，但甲○○也有借用，我在三月份，有借四十萬元，但有還給他，一
        百六十萬元是我借的，然後我又將錢借給甲○○，我與甲○○本來就有金錢
        來往，當時我因為錢很緊，所以向甲○○表示這一筆一百六十萬元的利息由
        甲○○支付，甲○○是向我借二百萬元」等語（見本院八十九年度易字第三
        九七三號卷，八十九年十一月二十一日訊問筆錄），由此當可明晰，被告是
        時已經經濟情況欠佳，要無疑義。而告訴人戊○○於另案陳稱：「丙○○向
        你借款，有無表示是甲○○托他向你借錢？）丙○○是乙○○介紹認識的，
        丙○○表示他專職作進口水果之生意急需資金週轉，所以才會向我借，並沒
        有說是為甲○○借款，我不認識甲○○，直至八十六年十月四日最後一筆款
        項三十萬元丙○○才向我表示是甲○○所借」等語（見本院八十九年度易字
        第三九七三號卷，八十九年十二月八日訊問筆錄）；又證人甲○○復稱：「
        （如何交票、背書？）我需資金週轉，按期付利息，我向被告借，之後此筆
        帳轉手過來，我是有簽一本票給告訴人，告訴人有同意，每期繳三二○○○
        元，繳了四期，以匯款方式。我共向被告借了二○○多萬元（自八十六年六
        、七月），被告原來沒說，此筆是被告轉借給我的。（背書票款給告訴人金
        額？提示票據並告以要旨）一六○萬，我分好幾批拿，次數忘了，均經被告
        轉手，有時匯款，有時我去拿，八十六年九、十月始開始拿到。」等語（見
        本院九十年三月十四日審理筆錄），由上之證、陳述可知，證人甲○○、被
        告間，於向告訴人借貸時，顯已經濟狀況欠佳，應無疑問。且被告丙○○一
        稱本身有錢，而借予甲○○，何以於借予後，短時間內，復陳稱以沒錢無此
        能力還款，並就所借得之一百六十萬元，其等間均無從合理交代去向，要係
        抵賴，亦顯現其不法所有意圖。
    (三)、又被告所陳係在被脅迫之下為票據簽發之行為，然證人即丁○○○到庭證述
        以：「（經過情形？）當天我在戊○○妹妹家吃午飯，蘇來電給她妹妹說在
        高島屋遇到被告，蘇與其母在一起，蘇要妹妹要求我是否來談，只我一人過
        去，蘇與其母在等我，我們走路相約在高島屋對面咖啡店談。蘇先對被告說
        一六○萬如何處理如何還，被告說目前將錢轉借給別人，若要還也要找該人
        出來談。等該人等了二、三小時。後來來了，被告與甲○○商討，前幾個月
        無法還本金，先給利息，後每個月開始還十萬。他們無帶票，蘇就在附近買
        本票給他們共開十六張，每月十萬。（去的用意何在？）蘇比較不會講話，
        我去時有講蘇只一人已離婚，錢是很重要。場面無火爆，無拍桌、叫罵，講
        話鄰桌可聽得到。蘇表哥後來才來，共六人在場。咖啡還續杯。」等語（見
        九十年二月七日訊問筆錄），亦均為被告、告訴人所不否認，故被告簽發本
        票顯係在平和氣氛下所為，因此足以認定並無所謂之非在自由意思之下所為
        之簽發行為，被告就此所辯，自無從為其有利之說明。
    (四)、又所謂「借款」，何已事隔多年，且既然自六十年左右迄今，有借款與甲○○計約一千餘萬元，又於甲○○簽發之一百六十萬元本票為負票據責任之背
        書行為，就告訴人要求清償之存證信函亦不為聞問說明原委，且竟然至今分
        文未給，亦未有任何清償動作，顯見被告向告訴人借款之際，自始即係以小
        額借款有為清償，並給付短期利息之事實，進而博取被害人信任之訛詐犯行
        ，其有不法所有意圖，彰彰甚明，況且被告做生意急需用錢，何以又將所借
        之款項轉眼間，再借予甲○○？尤其係甲○○已經於八十五年間，即為金融
        機關列入拒絕往來戶，因之，縱令告訴人於借款之際，有將利息扣取或另外
        取得利息，本於上述，仍難為被告有利之認定，是被告所辯，因做生意被人
        倒了，沒辦法還錢一節，顯係飾卸，核非可採，至於所舉之電話號碼一覽，
        亦無從為被告無訛詐之證據。本件事證明確，被告犯行，足以認定。
二、查被告基於『以小博大』之訛詐方式，詐取他人款項，核其所為，係犯刑法第三
    百三十九條第一項之詐欺取財罪。其與甲○○、游秀珍間，有犯意之聯絡以及行
    為之分擔，均為共同正犯。又被告連續以投資為由，向告訴人騙取金錢多次，所
    為數訛詐行為，時間緊接、所犯罪名相同、顯係出於概括犯意為之，為連續犯，
    應依刑法第五十六條之規定以一罪論，並加重其刑。爰審酌被告犯罪之動機、目
    的、手段，品性，生活狀況、智識程度、詐得金額，及犯罪後仍飾詞狡辯，不知
    悔悟暨綜合其他一切情狀，量處如主文所示之刑。
據上論斷，應依刑事訴訟法第二百九十九條第一項前段，刑法第二十八條、第五十六
條、第三百三十九條第一項，罰金罰鍰提高標準條例第一條前段，判決如主文。
本案經檢察官楊仲農到庭執行職務
中      華      民      國    九  十    年      三     月   二  十  六  日
                                      臺灣板橋地方法院刑事第六庭
                                              法  官  黎錦福
右正本證明與原本無異。
如不服本判決，應於判決送達後十日內向本院提出上訴狀。
                                              書記官  戴尚榮
中      華      民      國    九  十    年      三     月   二  十  九  日
附錄本案論罪科刑法條全文：
刑法第三百三十九條
意圖為自己或第三人不法之所有，以詐術使人將本人或第三人之物交付者，處五年以
下有期徒刑、拘役或科或併科一千元以下罰金。
以前項方法得財產上不法之利益或使第三人得之者亦同。
前二項之未遂犯罰之。


司法院資訊處製作；財團法人民間司法改革基金會備份。
